臺灣高等法院刑事判決　　　　　　　 100年度上訴字第2233號
上　訴　人　臺灣板橋地方法院檢察署檢察官
被　　　告　黃東杰
選任辯護人　何宗翰律師
上列上訴人因毒品危害防制條例案件，不服臺灣板橋地方法院
100年度訴字第830號，中華民國100年6月14日第一審判決（起訴
案號：臺灣板橋地方法院檢察署100年度偵字第4835號），提起
上訴，本院判決如下：
    主  文
原判決撤銷。
黃東杰犯販賣第二級毒品，處有期徒刑壹年拾月。扣案之MDMA壹
顆(驗餘淨重零點貳肆陸玖公克)沒收燬銷，扣案販賣第二級毒品
所得新臺幣肆佰伍拾元，沒收。
    事  實
一、黃東杰明知MDMA(即亞甲基雙氧甲基安非他命，俗稱搖頭丸)
    、K他命係屬毒品危害防制條例第2條第2項第2、3 款所列之
    第二、三級毒品，不得持有、販賣。渠有意於100年1月28日
    晚間(含翌日凌晨)，在新北市○○區○○街158巷16 號住所
    舉辦同志轟趴派對，而由暫住上址不知情之友人溫勃淮，在
    上址利用電腦設備透過網際網路連絡至「UT網際空間北部男
    同志室聊天室」網站(http://sf247.f1.com.tw)上，以暱稱
    「臺北_三重小聚hi有地」與不特定網友聊天，並邀集該「
    聊天室」網站上不特定之網友前往黃東杰位於上址住處參加
    同志轟趴派對。網友林柏翰見著上開轟趴派對訊息，即與黃
    東杰連絡，詢問該轟趴派對有無搖頭丸。黃東杰竟意圖營利
    ，於同晚10時許，搭乘計程車前往臺北市○○路(饒河夜市)
    附近店名為「JUMP」之酒吧內，以不詳價格，向綽號「阿瑞
    」之不詳姓名成年男子以不詳價格購入搖頭丸2 顆《另購入
    非供販賣使用之第三級毒品4-甲基甲基卡西酮〈即4-methyl
    me thcathinone、Mephedrone〉2 顆暨非屬管制物品之氯安
    非他命〈即Chlor oamphetamine〉1 顆，黃東杰另同時以新
    臺幣4000元向「阿瑞」購入愷他命1包(重量約5公克)亦非供
    販賣使用》後，再搭乘計程車返回上址。於翌(29)日凌晨1
    時許，林柏翰依址前來上址，為求助興，再次詢問黃東杰有
    無搖頭丸，黃東杰即基於販賣之故意而交付搖頭丸1 顆，而
    林柏翰則交付價金450 元予黃東杰。嗣警員網路巡邏發現上
    情，旋於同年月29日凌晨2時11 分左右前來上址，當場有黃
    東杰、林柏翰、溫勃淮等人在當場，經黃東杰同意後執行搜
    索，在黃東杰身上扣到供販賣使用之搖頭丸1顆(淨重0.249
    公克，驗剩淨重0.2469公克)、先前林柏翰所交付之現金450
    元(係販賣搖頭丸予林柏翰而取得)及與販賣無關之第三級毒
    品4-甲基甲基卡西酮2顆、非屬管制物品之氯安非他命1顆《
    上述3 顆藥品，檢察官起訴書誤載為搖頭丸，應予更正》及
    非供販賣之愷他命3瓶、又愷他命1包(愷他命總淨重4.869公
    克，驗剩淨重4.86685 公克。黃東杰將其自「阿瑞」處購得
    之愷他命1包之部分分裝入上開3 個瓶子內)，另經警在林柏
    翰手上扣到黃東杰所交付之搖頭丸1顆(淨重0.286 公克，驗
    餘淨重0.283 9公克)，而查悉上情。
二、案經新北政府警察局三重分局移送臺灣板橋地方法院檢察署
    檢察官偵查起訴。
    理  由
壹、程序方面：
    本件認定犯罪事實所引用之下列證據資料（包含文書證據等
    ），均非公務員違背法定程序所得，且被告及檢察官、辯護
    人於本院審理終結前就下列證據資料之證據能力，均表示無
    意見而不爭執，且卷內之文書證據，亦無刑事訴訟法第159
    條之4 之顯有不可信之情況，或不得作為證據之情形，則依
    刑事訴訟法第159 條之5 之規定，本件認定犯罪事實所引用
    之供述證據，均有證據能力。
貳、實體事項
一、被告黃東杰就上開時、地交付搖頭丸1 顆予林柏翰，並自林
    柏翰處取得價金450 元之事實固然承認，惟其矢口否認有販
    賣犯行，辯稱伊並無營利之意圖，伊是450元購入，也是450
    元賣給林柏翰，並未賺得價差云云。經查：
  (一)證人林伯翰於原審審理時具結證稱：扣案之450 元係伊交付
    被告，且警察在伊手中扣得之搖頭丸1 顆亦係被告交給伊的
    等語（見原審卷笫43頁），又警方於100年1月29日凌晨2 時
    11分許，在黃東杰位在新北市○○區○○街158巷16 號住所
    ，當場查獲黃東杰、林柏翰、溫勃淮等人時，在黃東杰身上
    扣得上開MDMA1顆、4-甲基甲基卡西酮2顆、氯安非他命1 顆
    、愷他命3瓶及愷他命1 包（全部愷他命共淨重4.869公克，
    驗餘淨重4.8685公克；黃東杰係將原購得之上開愷他命1 包
    ，將其中部分分裝置入上開3 個瓶子內）及先前林柏翰所交
    付之現金450 元，另在林柏翰身上扣得黃東杰甫轉讓交付之
    MDMA 1 顆（淨重0.286公克、驗餘淨重0.2839公克）等情，
    並有交通部民用航空局航空醫務中心100年2月16日航藥鑑字
    第1000625號、100年2月16日航藥鑑字第1000623號毒品鑑定
    書各1 紙在卷可憑（見偵卷第56、67頁），此外復有搖頭丸
    等藥物扣案，及扣案搖頭丸等藥物之相片、「「UT網際空間
    北部男同志室聊天室」網站頁面列印畫面可查，足認被告於
    上開時地確曾交付搖頭丸1 顆予林柏翰，並從林柏翰處取得
    搖頭丸之代價450元一情屬實。
  (二)證人林柏翰雖於本院審理時證稱：「（問：在警察搜索之前
    ，你有無跟被告買什麼東西？）我因為好奇，所以才去問他
    威而剛效力為何，我是否可以跟他買一顆，我用450 元跟他
    買，他收受後就交付一顆藥丸給我，是我到了之後三、四十
    分鐘」、「（問：根據被告在準備程序中承認當時你是用45
    0 元跟他買一顆搖頭丸，並且他也當場交付一顆搖頭丸給你
    ，與你於警詢、檢察官偵查中所言不符，有何意見？）黃東
    杰問我有沒有需要東西，我向黃東杰說我需要威而剛，黃東
    杰說他有，就用450 元賣給我」、「（問：你交付給黃東杰
    的450 元包含那些東西）威而剛一顆而已」、「（問：警察
    在被告身上扣得450 元，是否你交付給被告？）是」、「我
    有跟他要威而剛，有向他購買的行為，MDMA是被告有提及，
    我因為好奇跟他拿來看看。」、「（問：警察在你手上扣得
    的那一顆，究竟是被告賣給你的威而剛或是被告交給你看看
    的搖頭丸？）是被告交給我看看的搖頭丸」、「（問：那麼
    被告賣給你的那顆威而剛的下落？）警察來搜索時，也把我
    身上的威而剛拿走了。」等語(見原審卷第40頁反面、第41
    頁反面、第43 頁)。是證人林柏翰於原審審理時翻異警詢及
    偵查中之供詞，改稱其係向被告購買威而剛云云，惟此與被
    告於本院、原審審理時承認以450元代價交付搖頭丸1顆予林
    柏翰等情不符，且證人林柏翰於警詢及檢察官偵查時均未提
    及向被告購買威而剛之情事，而被告於警詢、檢察官偵查時
    、原審準備程序均未提及交付威而剛予林柏翰之事，足見證
    人林柏翰於原審審理時改稱係向被告購買威而剛之證述，係
    迴護被告之詞，不足採信。
  (三)按販賣毒品之行為，本無一定之公定價格，是其各次買賣之
    價格，當亦各有差異，或隨供需雙方之資力、關係之深淺、
    需求之數量、貨源之充裕與否、販賣者對於資金之需求如何
    即殷切與否，以及政府查緝之態度，進而為各種不同之風險
    評估，為機動性之調整，是其價格標準，自非一成不變，且
    販賣者從各種「價差」或「量差」或係「純度（如摻入葡萄
    糖等物）」謀取利潤方式，或有差異，然其所圖利益之非法
    販賣行為目的，則屬相同，並無二致。因之，販賣利得，除
    經行為人坦承，或其價量至臻明確，確實難以究其原委。然
    按一般民眾普遍認知毒品之非法交易，向為政府查禁森嚴且
    重罰不寬貸，衡諸常情，倘非有利可圖絕無平白甘冒被重罰
    高度風險之理，從而，舉凡其有償交易，除足反證其確另基
    於某種非圖利本意之關係外，通常尚難因無法查悉其買進、
    賣出之差價，而諉無營利之意思，或阻卻販賣犯行之追訴（
    最高法院87年台上字第3164號判決意旨參照）。本案被告交
    付第二級毒品搖頭丸1顆予林柏翰，並向林柏翰收取450元之
    對價，又因被告無法指陳毒品來源之成年男子「阿瑞」之真
    實姓名及可資追查之訊息，致無從究明毒品搖頭丸之來源及
    取得成本，本院固無從查悉其交易毒品可獲取利潤之確切金
    額。惟俗稱搖頭丸之MDMA係屬毒品危害防制條例所定之第二
    級毒品，為法律嚴禁之違禁物，凡持有、移轉、販賣者即足
    以構成犯罪，且具有一定之交易價值，如無特殊情由，被告
    倘非牟利，衡諸一般經驗法則，豈有甘冒刑典而與他人交易
    毒品之理？本案固無從明確查悉被告交易毒品之利得金額，
    惟被告復自稱其與林柏翰並無特殊關係，且是第一次見面，
    又其於獲悉林柏翰在轟趴現場要施用搖頭丸，即搭乘計程車
    由其上開住所位往返上開「JUMP」酒吧向「阿瑞」買入搖頭
    丸毒品等情，查新北市三重區與臺北市○○路(饒河夜市)附
    近酒吧，車程甚遙，往返車資約500 元左右所費不貲，進到
    「JUMP」酒吧，入場門票也花了500 元，且被告復稱其平時
    很節省，不會亂花錢，因為要繳貸款，也要養父母，一個月
    大概花用1、2 萬元左右(見本院第102頁、第70頁)，又經本
    院向臺灣土地銀行院東板橋分行被告之帳戶往來情形，亦經
    該銀行於100年11月7日東橋存字第1000002939號函附黃東杰
    之開戶資料及資金往來明細(見本院卷第91至95頁)在卷可查
    ，而本件毒品交易時，帳戶內尚有貸款未結清。衡酌上情，
    被告若以搖頭丸之進價450 元賣予林柏翰，豈不賠本，且審
    度被告每月之花用約2 萬元左右，竟為了上開轟趴派對之毒
    品即花費數千元，所花用之錢已是每月用度之三分之一左右
    ，此舉完全與被告所稱平日生活節儉，不會亂花錢之習性不
    侔。且被告於交易毒品之際，當場向林柏翰收取現金對價，
    復無跡證顯示係按同一價量委買或轉售，應認渠等與林柏翰
    進行毒品交易，主觀上確有營利之意圖及販賣之故意。被告
    辯稱賣給林柏翰搖頭丸並無利得，且無營利之意圖云云，顯
    是卸責之詞，要不足採。
  (四)綜上所述，本件事證明確，被告販賣第二級毒品搖頭丸予林
    柏翰之犯行，洵堪認定，應依法論科。
二、按意圖營利而販入毒品，雖未及賣出，仍依販賣既遂罪論處
    ；如意圖營利而販入毒品後，第一次轉賣與他人之行為，此
    乃接續原先販入之犯意而為，不論其行為屬既遂或未遂，應
    認係基於單一犯意之接續行為；其第一次之販入及賣出行為
    既已完成為一完整的販入賣出之販賣行為。本案被告意圖營
    利而販入搖頭丸2顆，且已賣出並交付1顆搖頭丸予林柏翰。
    。核被告所為，係犯毒品危害防制條例第4條第2項之販賣第
    二級毒品罪。其持有第二級毒品搖頭丸之低度行為，為販賣
    之高度行為所吸收，不另論罪。本件起訴書雖記載被告意圖
    販賣而購入搖頭丸5顆，然扣案搖頭丸5 顆(包含被告交予林
    柏翰之搖頭丸1顆)，經送鑑定結果，在被告身上查扣之藥丸
    4顆，僅其中1顆是搖頭丸及自林柏翰手中所查扣之搖頭丸，
    經鑑定檢出含有MDMA成分，至於其餘3 顆則不含有MDMA成分
    ，此有交通部民用航空局航空醫務中心毒品鑑定書在卷可查
    (見偵卷第56、67頁)，是檢察官起訴認被告意圖營利而販入
    之搖頭丸5 顆，即與事證不符，起訴意旨認被告意圖營利而
    販入包含非搖頭丸之3 顆藥物，亦應依販賣第二級毒品搖頭
    丸(即MDMA)予以論罪科刑，即非有據，本應為無罪判決，惟
    起訴意旨認被告係意圖營利而一次販入5 顆搖頭丸，是此部
    分與前開論罪部分之事實，係實質上一罪，為單一刑罰權，
    爰不另為無罪諭知。又法院之審理範圍應以檢察官起訴書所
    載之犯罪事實為準，而本件扣案愷他命1 包並未經檢察官提
    起公訴，而本院依卷內調查所得證據，尚無從憑認被告向綽
    號「阿瑞」之不詳姓名成年男子購入愷他命1 包之目的即意
    在販賣營利，是本件扣案愷他命1 包部分，即無從認定是被
    告意圖販賣而購入，併予敘明。
三、復按毒品危害防制條例第17條第2項規定：「犯第4條至第8
    條之罪於偵查及審判中均自白者，減輕其刑。」除限以所犯
    為該條例第4條至第8條之罪外，必須行為人於偵查及審判中
    均自白者，始有其適用。又該條規定係指偵查及審判中均有
    自白犯罪而言，故僅須被告於偵、審中均曾經自白，即得認
    有該條項之適用，不以始終承認為必要。又自白乃對自己之
    犯罪事實全部或主要部分為肯定供述之謂，且非以其係有罪
    之肯定為必要，縱時日、處所、行為態樣等非構成犯罪事實
    之要素略有不符，或另有阻卻違法、阻卻責任事由存在之主
    張，亦不影響其為自白（參看最高法院99年臺上字第7050號
    、99年臺上字第6608號判決）。查於偵查及原審、本院審理
    時，被告均曾就事實欄所載時、地取價有償交付第二級毒品
    搖頭丸予林柏翰之犯行，概無爭執之自白供述，揆諸前揭說
    明，被告就本件販賣第二級毒品搖頭丸予林柏翰之犯行，縱
    否認意在營利，亦不影響其為自白，應依毒品危害防制條例
    第17條第2項之規定，減輕其刑。
四、再者，販賣第二級毒品罪之法定刑為無期徒刑或7 年以上有
    期徒刑，得併科1 千萬元以下罰金，然同為販賣毒品之人，
    其原因動機不一，犯罪情節亦非必相同，或為大盤毒梟，抑
    或屬中、小盤者，甚有可能僅止於吸毒者友儕間為求互通有
    無之少量交易所為，各人販賣行為所造成危害社會之程度自
    屬有異，法律科處此類犯行，所設之法定最低本刑卻同如上
    述，難謂盡符事理之平，於此情形，倘依其情狀處以適切徒
    刑，即足生懲儆之效，並可達防衛社會之目的者，自非不可
    依客觀之犯行與主觀之惡性兩者加以考量其情狀，是否存有
    足予憫恕之處，再適用刑法第59條規定酌量減輕其刑，以求
    個案裁判之量刑，能斟酌至當，符合比例原則。基此，查被
    告先前並未違犯與毒品相關之案件，堪認其素行尚非甚劣，
    另參諸本案被告因意圖販賣搖頭丸，但僅購入2顆而已賣出1
    顆，得款450 元，不論交易次數、毒品數量、交易所得金額
    ，其數量均微，以其情節論之，惡性未達重大不赦之程度，
    縱依毒品危害防制條例第17條第2 項規定減刑後仍嫌過重，
    於此實有情輕法重，在客觀上足以引起一般同情，堪予憫恕
    之處，爰依刑法第59條規定酌予減輕其刑。
六、撤銷改判與科刑：
    原審以被告事證明確，予以論罪科刑，固非無見，惟查原審
    漏未審酌被告與林柏翰素昧平生，豈有甘冒刑罰風險及花費
    計程車、酒吧車票等購買搖頭丸毒品之成本，而以購入價格
    原價賣予林柏翰之理，而認定被告無營利意圖，原審之採證
    顯違反吾人日常生活之經驗定則，自嫌欠洽。檢察官上訴意
    旨主張被告賣出搖頭丸予林柏翰意在營利，其所犯係販毒第
    二級毒品等語，核屬有理由，原審既有上開可議之處，自應
    由本院將原判決撤銷改判。爰審酌被告基於營利之意圖，有
    償提供毒品搖頭丸予人施用，勢將助長施用毒品行為之更形
    猖獗，且此類行為所生危害，非僅使多數人之生命、身體法
    益受侵害，影響所及甚且危害社會、國家之健全發展，惟念
    其販賣之數量零星，及被告之智識程度、素行及犯罪後於本
    院坦承犯罪之態度等一切情狀，量處如主文第二項所示之刑
    ，以資懲儆。被告販賣毒品之所得450 元，為被告犯本案販
    賣毒品罪所得之財物，且已扣案，應依毒品危害防制條例第
    19 條第1項規定沒收。扣案之搖頭丸1 顆（外觀黃色圓形藥
    錠，驗餘淨重0.2469公克），內含有第二級毒品MDMA成分，
    此節業經鑑驗屬實而如前述，應依毒品危害防制條例第18條
    第1 項前段規定，宣告沒收銷燬之。至於在林柏翰手中扣得
    之MDMA1顆（淨重0.286公克、驗餘淨重0.2839公克），業經
    被告賣出予林柏翰所有，應於林伯翰所犯持有第二級毒品案
    件中宣告沒收銷燬，不應於本案被告所犯之罪宣告沒收銷燬
    （參照最高法院100年台上字第654號判決意旨）。另扣案第
    三級毒品愷他命3瓶及愷他命1包（共淨重4.86 9公克、驗餘
    淨重4.8685公克）係被告非供販賣之意圖而販入，與本案之
    犯罪事實無關，無從於本案宣告沒收。
據上論斷，應依刑事訴訟法第369條第1項前段、第364條、第299
條第1項前段、毒品危害防制條例第4條第2項、第17條第2項、第
18條第1項前段、第19條第1項、刑法第11條前段、第59條，判決
如主文。
本案經檢察官壽勤偉到庭執行職務。
中    華    民    國   100    年    12    月    13    日
                  刑事第六庭  審判長法  官  邱同印
                                    法  官  郭豫珍
                                    法  官  黃惠敏
以上正本證明與原本無異。
如不服本判決，應於收受送達後10日內向本院提出上訴書狀，其
未敘述上訴之理由者並得於提起上訴後10日內向本院補提理由書
（均須按他造當事人之人數附繕本）「切勿逕送上級法院」。
                                    書記官  陳豪達
中    華    民    國   100    年    12    月    16    日
附錄：本案論罪科刑法條全文
毒品危害防制條例第4條
製造、運輸、販賣第一級毒品者，處死刑或無期徒刑；處無期徒
刑者，得併科新臺幣 2 千萬元以下罰金。
製造、運輸、販賣第二級毒品者，處無期徒刑或 7 年以上有期
徒刑，得併科新臺幣 1 千萬元以下罰金。
製造、運輸、販賣第三級毒品者，處 5 年以上有期徒刑，得併
科新臺幣 7 百萬元以下罰金。
製造、運輸、販賣第四級毒品者，處 3 年以上 10 年以下有期
徒刑，得併科新臺幣 3 百萬元以下罰金。
製造、運輸、販賣專供製造或施用毒品之器具者，處 1 年以上
7 年以下有期徒刑，得併科新臺幣 1 百萬元以下罰金。
前五項之未遂犯罰之。